臺灣高雄地方法院刑事判決　　　　　　　　　　　　　　九十年度重訴字第四五號
　　公　訴　人　臺灣高雄地方法院檢察署檢察官
　　被　　　告　Ｏ○○
右列被告因違反稅捐稽徵法等件，經檢察官提起公訴（八十九年度偵字第二五一二六
號），本院判決如左：
    主  文
Ｏ○○無罪。
    理  由
一、公訴意旨略以：被告Ｏ○○為設於高雄市○○區○○街七十七巷十六號一樓之盤
    潔營造有限公司（下稱盤潔公司）實際負責人，乃依法應納稅之義務人。其明知
    Ｄ○○（已另為不起訴處分）罹有精神分裂症事實根本無法執行業務，卻於民國
    八十七年十二月十日假借雇用Ｄ○○為員工而帶進盤潔公司之機會，擅自變更Ｄ
    ○○為盤潔公司股東及擔任人頭負責人。Ｏ○○並且明知未○○等人於八十七年
    間，並未在盤潔公司或其所承攬之工地工作及支薪，竟於八十八年初，在上址公
    司內，以Ｄ○○為盤潔公司負責人名義，偽造自八十七年一月起至同年十二月止
    ，未○○等人在該公司工作，支領工資，即未○○薪資為新台幣（下同）壹拾柒
    萬元、子○○薪資為壹拾柒萬元、庚○○薪資為捌萬參仟參佰元、申○○薪資為
    壹拾柒萬元、寅○○薪資為壹拾柒萬元、辰○○薪資為壹拾柒萬元、玄○○薪資
    為壹拾柒萬元、戌○○○薪資為陸萬捌仟元、宇○○薪資為壹拾柒萬元、Ｎ○○
    薪資為壹拾柒萬元、己○○薪資為壹拾柒萬元、戊○○薪資為壹拾柒萬元、Ｍ○
    ○薪資為玖萬柒仟陸佰捌拾元、Ｊ○○薪資為壹拾柒萬元、酉○○薪資為壹拾柒
    萬元、甲○○薪資為壹拾柒萬元、Ｖ○○薪資為壹拾柒萬元、Ｕ○○薪資為壹拾
    柒萬元、丁○○薪資為壹拾柒萬元、巳○○薪資為壹拾柒萬元、Ｇ○○薪資為壹
    拾柒萬元、宙○○薪資為壹拾柒萬元、丙○○薪資為壹拾柒萬元、Ｆ○○薪資為
    壹拾伍萬捌佰元、Ｓ○○薪資為壹拾柒萬元、Ｈ○○薪資為捌萬捌仟伍佰伍拾元
    、卯○○薪資為壹拾柒萬元、午○○薪資為壹拾柒萬元、乙○○薪資為壹拾柒萬
    元、亥○○薪資為陸萬捌仟柒佰伍拾元、Ｚ○○薪資為壹拾柒萬元、辛○○薪資
    為壹拾柒萬元、Ｔ○○薪資為壹拾柒萬元、Ｒ○○薪資為壹拾柒萬元、癸○○薪
  資為捌萬壹仟零壹拾貳元、Ｂ○○薪資為壹拾柒萬元、Ｋ○○薪資為壹拾柒萬元
    、壬○○薪資為壹拾柒萬元、錢國勝薪資為壹拾柒萬元、李錫孺薪資為壹拾柒萬
    元、地○○薪資為壹拾柒萬元。製成各類所得扣繳暨免扣繳憑單，以詐術向財政
    部台灣省南區國稅局提出申報，使之營業成本增加，營利所得減少，以此方法逃
    漏營利事業所得稅。致未○○等人被課徵所得稅，足以生損害於未○○等人及稅
    捐稽徵機關對於稅捐稽徵之正確性。因認被告涉有刑法第二百十六條之行使第二
    百十五條業務文書罪及稅捐稽徵法第四十一條之納稅義務人，以詐術逃漏稅捐罪
    等罪嫌等語。
二、按犯罪事實應依證據認定之，無證據不得認定犯罪事實；又不能證明被告犯罪者
    ，應諭知無罪之判決，刑事訴訟法第一百五十四條第二項及第三百零一條第一項
    分別定有明文。次按刑事訴訟法上所謂認定犯罪事實之證據，係指足以認定被告
    確有犯罪行為之積極證據而言，如未能發現相當證據或證據不足以證明，自不能
    以推測或擬制之方法，以為裁判基礎，最高法院二十九年上字第三一五號及四
    十年台上字第八六號分別著有判例可資參照。又認定不利於被告之事實，須依積
    極證據，茍積極證據不足為不利被告之認定時，即應為有利於被告之認定，更不
    必有何有利之證據，最高法院三十年上字第八一六號著有判例可資參照。
三、訊據被告Ｏ○○，堅決否認有公訴人所指犯行，辯稱其於八十七年元月初即離開
    盤潔公司，且並未找Ｄ○○擔任盤潔公司之負責人等語。
四、經查被害人未○○等人均未在盤潔公司工作而遭虛列薪資製成各類所得扣繳暨免
    扣繳憑單等情，固有未○○等人之檢舉書等在卷可參，惟此應究明者，係被告於
    當時是否盤潔公司實際之負責人，本件公訴人認被告涉有上開犯嫌，係以：經查
    前開未○○等人均未在盤潔公司工作，此均有未○○等人之檢舉書在卷可按。而
    Ｄ○○確罹犯精神分裂症，亦有診斷明書附卷佐證。另Ｄ○○係由被告Ｏ○○介
    紹進入盤潔公司工作，且並不知道係當負責人，復經Ｄ○○供述在卷。另被告本
    為盤潔公司之原始股東，然後直至Ｄ○○進到盤潔公司之後，即將大部分股權移
    轉Ｄ○○名下，均有盤潔公司登記及變更資料在卷可稽。再者檢察官另案搜索盤
    潔公司時，有二處均由被告之子熊挺超在場，有搜索扣押筆錄在卷足憑等事證為
    其依據。然查：
（一）依卷附台灣省政府建設廳第三科盤潔公司案卷影本之記載，盤潔公司係於民國
      八十六年三月十四日獲准設立登記，當時之股東為董事（執行業務並對外代表
      公司）Ｙ○○○（出資額一百二十萬元），股東有黃○○（出資額六十萬元）
      、Ｘ○○○（出資額三十萬元）、被告Ｏ○○（出資額六十萬元）、陳秀鸞（
      出資額三十萬元）；八十六年六月六日，股東黃○○將其出資六十萬元轉讓予
      Ｗ○○，董事仍為Ｙ○○○；八十六年七月三十日，股東Ｗ○○將其出資額六
      十萬元其中四十萬元轉讓予Ｙ○○○，董事仍為Ｙ○○○；八十七年一月八日
      ，股東即被告Ｏ○○將其出資額六十萬元全數讓予Ｉ○○而退股，董事長仍為
      Ｙ○○○；八十七年十二月十日，股東即董事Ｙ○○○將其出資額一百六十萬
      其中一百五十七萬元讓予Ｄ○○，股東Ｗ○○將其出資額二十萬全數讓予Ｄ○
      ○後退股，股東Ｘ○○○將其出資額三十萬元其中二十七萬元讓予Ｄ○○，其
      餘三萬元讓予Ｌ○○後退股，股東Ｉ○○將其出資額六十萬元其中五十七萬元
      讓予Ｄ○○，股東陳秀鸞將其出資額三十萬元其中二十七萬元讓予Ｄ○○，其
      餘三萬元讓予郭炳祺後退股，董事仍為Ｙ○○○；八十八年四月一日，全體股
      東改推Ｄ○○為董事。因此被告Ｏ○○雖係原始股東，但自始並未擔任負責人
      即董事一職，其更於八十七年一月八日將出資額全數轉讓予Ｉ○○而退股，因
      此，其辯稱其於八十七年元月初即離開盤潔公司，尚非無據。且被告早在八十
      七年一月八日即將其出資額全數轉讓予Ｉ○○，而Ｄ○○則係於八十七年十二
      月十日始入股，八十八年四月一日繼Ｙ○○○而擔任董事一職，亦與起訴書所
      稱「被告本為盤潔公司之原始股東，然後直至Ｄ○○進到盤潔公司之後，即將
      大部分股權移轉Ｄ○○名下」等情有間。
（二）Ｄ○○因急性精神病而於八十九年五月二日至國軍高雄總醫院附設民眾診療服
      務處住院治療，及其因精神分裂症於同年月二十九日至財團法人迦樂醫院住院
      治療各節，固有上開醫院之診斷證明書影本各一紙附卷可參，但仍不能推論其
      於發病前之八十七年十二月十日入股及八十八年四月一日擔任董事時，係處於
      精神病發病之狀態，且其自偵查迄審理中於檢察官、本院訊問時，均對答正常
      ，並對於事情經過記憶清楚，此有各該筆錄可參，益足證明Ｄ○○並非一直處
      於精神病發之狀態，且證人Ｃ○○更明確證述Ｄ○○曾出面至本院辦理租約公
      證一節（詳見後述），因此公訴人指Ｄ○○罹有精神分裂症而根本無法執行業
      務，不無速斷。
（三）Ｄ○○於其為被告之台灣高雄地方法院檢察署八十九年度偵字第七九六一號案
      件偵查中雖指稱係被告Ｏ○○介紹其至盤潔公司上班，然其於本院審理中（改
      分前案號為九十年度訴字第一三八八號）即結證稱：「Ｌ○○叫我至盤潔公司
      任負責人，月薪一萬元。」、「不認識被告，我認識被告兒子Ｐ○○，是Ｌ○
      ○介紹Ｐ○○給我認識的。」、「（問：為何在偵訊中表示是被告介紹你至盤
      潔公司工作？）我當時精神恍惚。」、「（問：你為何從事營造公司？）Ｌ○
      ○帶我去認識此公司，我與Ｌ○○是朋友關係，他是我的鄰居住在眷村裡，Ｌ
      ○○邀我去當股東」、「Ｌ○○說要幫我出（資），我知道一般當股東要出資
      ，我當了股東，每月領一萬元，都是Ｌ○○拿到我家給我」、「在盤潔公司只
      見過Ｌ○○，沒有見過Ｏ○○」、「Ｌ○○帶我到法院（辦房屋租賃）公證」
      、「（公證時被告）沒有（在場）」等語，因此，關於是否被告介紹Ｄ○○至
      盤潔公司任職一節，Ｄ○○之前後供述不一，且其嗣後於本院之供述業經具結
      ，且過程較為詳細，本院認其當不至於甘冒偽證罪責而故為虛偽供述，當以其
      在具結下較為詳細之供述，即其係由Ｌ○○介紹進入盤潔公司一節為可採，且
      由證人Ｙ○○○於本院審理時供稱：「是Ｌ○○介紹Ｄ○○當負責人」等語，
      亦可佐參Ｄ○○應係Ｌ○○介紹當負責人一節。
（四）證人天○○（原名郭炳祺）於本院結證稱：「我認識Ｌ○○、Ｄ○○，Ｄ○○
      向我說Ｌ○○要開公司，需要用到我的身分證，所以我提供我的身分證影本，
      實際上我並不是盤潔公司股東」、「沒有（見過被告）」等語，足見天○○入
      股盤潔公司亦是由Ｄ○○介紹而非由被告引入。
（五）證人即出租房屋予盤潔公司之房東Ａ○○先證稱：「我大概是於八十八年初，
      將位於高雄市○○區○○街七七巷十六號的房屋承租給一位叫Ｄ○○的男子，
      簽約時，有一位叫謝明讀的中年男子與一位不知名的代書在場，並當場簽發署
      名陳秀鸞的支票給我，每張金額新台幣一萬元整，租期一年，每月租金為新台
      幣五千元整」等語（見台灣高雄地方法院檢察署八十九年度他字第四三二號筆
      錄），又於本院審理中證稱：「（永年街七七巷十六號）我所有，出租給Ｙ○
      ○○，是我貼出租廣告，他自己來看房子，定租約時只有他一人前來」、「我
      沒有見過被告」等語，其先後供述所不同者僅係Ｄ○○有無到場，對於Ｙ○○
      ○有到場而其沒見過被告一節之供述則前後一致，堪以採信，足見八十八年初
      盤潔公司租屋時係由Ｙ○○○及Ｄ○○出面，並非由被告出面。
（六）證人即於八十八年十一月二十九日出租高雄市前鎮區○○○路九八號十四樓房
      屋與盤潔公司之出租人Ｃ○○於台灣高雄地方法院檢察署八十九年他字第四三
      二號警訊筆錄中證稱：「當時是我女兒丑○○與其中正高工前後期之男同學（
      名不詳）洽談承租事宜，以每個月三千元，押租金六千元所承租，租金給付方
      式我不清楚，都是我女兒在接洽，並於八十八年十一月二十九日和我女兒同學
      及其父親（姓名不詳）和一位Ｄ○○先生等人跟我本人及女兒共五人一起到高
      雄地方法院辦理公證」等語；而證人即被告之子Ｐ○○於台灣高雄地方法院檢
      察署八十九年度他字第四三二號警訊時雖先供稱：「（高雄市前鎮區○○○路
      九八號十四樓）是我父親向人承租的房子」、「（問：你父親和Ｄ○○為何關
      係？）是朋友關係，但我沒見過本人」，但其於本院審理中又供稱：「我當時
      剛退伍要找工作，我父親要我去找Ｄ○○，因他在高雄有房子，平時我自己一
      個人住在民權二路，我在那裡住一、二個月，見過Ｄ○○二、三次，他沒有住
      在那裡，有時我回家看到他坐在客廳看電視，但他從未在那過夜，房子鑰匙是
      Ｄ○○交給我的，由Ｄ○○付房屋租金。」、「我就讀過雄工及立志」、「（
      我弟弟）他姓名熊挺超，就讀岡農，我沒有其他兄弟」、「（我或我弟弟）均
      無念過中正高工」、「不認識（丑○○）」等語。而證人Ｃ○○之女丑○○確
      曾於七十八年九月入學就讀高雄市立中正高工，而被告之子Ｐ○○、熊挺超均
      未就讀該校一節，亦有高雄市立中正高級工業職業學校九十三年二月十二日高
      市正工教字第○九三○○○○五九四號函一紙附卷可佐，是參諸前述證人Ｃ○
      ○之供述，足以證明Ｄ○○有出面為盤潔公司承租房屋，並無法證明被告或被
      告之子有參與承租該房屋，自不能以警方搜索時被告之子Ｐ○○在場即推論被
      告之犯行。
（七）證人即Ｙ○○○之弟Ｉ○○於本院審理時證稱：「八十七年一月八日Ｏ○○的
      股份六十萬由我承受，我沒有實際參加公司營運」、「（公司負責人是）我哥
      哥Ｙ○○○」、「（問：為何你會在八十七年十二月十日把你的股份五十七萬
      元轉讓給Ｄ○○承受？）我不知道，我沒有參與公司營運，都是我哥哥幫我處
      理」、「（問：你承受被告股份後，被告有無在公司工作？）有，至八十七年
      四、五月份才未在公司工作」、「因被告向我借錢沒有還我，要以股份來清償
      」、「我知道（八十六年間Ｙ○○○是盤潔公司負責人），當時公司已成立，
      除了我哥哥外，我不知股東還有何人」、「（問：你當股東後知道公司業務何
      人在處理嗎？）一開始是我哥哥在處理」、「（問：你當股東後，被告有處理
      公司業務？）我不知道，一開始被告讓我抵償時，我有去過公司，看到我哥哥
      在公司，我問我哥哥我已當股東了，是否有錢讓我領，我哥哥說沒有，之後我
      就沒有再過問公司的事」等語，反而證明盤潔公司當時是由Ｙ○○○經營，並
      不能證明被告有參與公司之經營，此亦與證人Ａ○○供述Ｙ○○○有到場租屋
      而被告未曾到場之情節相符，且證人Ｉ○○係Ｙ○○○之弟，其當不致故為Ｙ
      ○○○不利之供述，因此其證詞應信實可採。
（八）證人Ｙ○○○於台灣高雄地方法院檢察署八十九年度他字第四三二號訊問時，
      對於被害人戊○○、己○○之指訴，並未否認其為公司負責人而僅辯稱：「是
      工頭江益全和張瀚甫拿告訴人資料給我報稅，他們承包我們台北工地的工程，
      他們是工頭，提供臨時工資料」等語，另其於本院審理時供稱：「八十六年三
      月份（成立盤潔公司）」、「（問：為何在八十七年十二月份你及Ｉ○○的股
      份均轉讓予Ｄ○○？）因為營造公司虧錢，是Ｌ○○介紹Ｄ○○當負責人」、
      「（薪資所得）是工頭提供給我的」、「（被告）八十七年離開公司未參與營
      運，幾月份我忘了」、「公司八十六年間成立時，我就是負責人」、「（問：
      為何成立盤潔公司？）我小姨子陳秀鸞介紹說開公司可賺錢，但我不知道如何
      賺錢，都是我小姨子在處理」、「（問：你去過盤潔公司？）有的，我小姨子
      告訴我有作工程，但我沒有到工地看過」、「（問：為何以你的名義當負責人
      ？）是陳秀鸞及陳李子告訴我以我的名義當負責人」、「我介紹Ｉ○○與被告
      認識」、「因為我介紹後，被告向Ｉ○○借錢沒還，我弟弟告訴我被告說要將
      股份讓給他，我就叫Ｉ○○收下來」、「我不知道（盤潔公司實際上營運，何
      人在操作？）、「我太太告訴我說，負責人要換人，要我提出身分證，我不知
      道負責人要換何人」等語，雖其辯稱並未實際參與盤潔公司經營一節，與前開
      證人Ａ○○、Ｉ○○證述情節不符而有避重就輕之嫌外，關於被告退股之時間
      、緣由，尚與被告之辯解相符，且明確證明被告於八十七年間離開公司未參與
      營運。
（九）證人即Ｙ○○○之妻妹陳秀鸞於本院審理時證稱：「（問：公司的財務，你家
      族的人有在管嗎？）Ｙ○○○自己在當老闆、我聽他說有請會計師在幫他算」
      、「是Ｙ○○○說開公司可以賺錢，他要當老闆」，足見Ｙ○○○不僅當負責
      人，更管理財務。而證人即Ｙ○○○之妻Ｘ○○○於本院審理時固證稱：「（
      公司）被告在負責」、「（我先生）沒有（管公司業務）」云云，然與其他證
      人之供述不符，且其係Ｙ○○○之妻，本院認其證詞有迴護之嫌，不足採信。
（十）至證人Ｅ○○於本院審理時雖證稱該八十九年七月一日之切結書係由被告出面
      帶公司的印章所書立一節，被告雖不否認，但辯稱：「那時Ｑ○○來找我，說
      岡山那邊眷村改建工程可以承包，需要營造廠牌照，才可以拿工程，他不曉得
      和誰談又把盤潔公司牌照買回來，至於簽切結書經過忘了，公司印章是Ｑ○○
      交給我的，當時他已將公司買下來」等語，然此係八十九年七月一日之事，且
      依尚難以此八十九年七月間之事反推被告於公訴人所指之八十八年初即係盤潔
      公司之實際負責人。
五、綜上所述，盤潔公司直至八十八年四月一日前，均由Ｙ○○○擔任公司之執行業
    務董事，八十八年四月一日起始更換董事為Ｄ○○，且其二人依前所述，均有參
    與公司之經營或為公司出面承租房屋等情，是本件並無確切證據可證明被告Ｏ○
    ○係盤潔公司實際之負責人而涉有公訴人所指犯行，自不能以推測之詞而入其罪
    ，揆諸上開法條及判例意旨，自應依法為無罪之諭知。
六、本案既經判決無罪，則台灣高雄地方法院檢察署檢察官併案部分（九十年度偵字
    第六八號、九十二年度偵字第一二四八三號、九十三年度偵字第三五號），即與
    本件無裁判上一罪之關係，宜退由檢察官另行卓辦，併此敘明。
據上論結，應依刑事訴訟法第三百零一條第一項判決如主文。
中      華      民      國      九十三      年      二      月  廿七    日
                       臺灣高雄地方法院刑事第四庭
                                  審判長法  官   吳永宋
        法  官   林勇如
                                        法  官   黃惠玲
右正本證明與原本無異。
如不服本判決，應於送達後十日內，向本院提出上訴狀。
                                        書記官   盧聰明
中      華      民      國    九十三      年       二     月  二十七    日
